【裁判字號】    98,易,3080
【裁判日期】    990223
【裁判案由】    詐欺
【裁判全文】
臺灣板橋地方法院刑事判決              98年度易字第3080號
公  訴  人  臺灣板橋地方法院檢察署檢察官
被      告  甲○○
上列被告因詐欺案件，經檢察官提起公訴（98年度偵字第28567
號），本院判決如下：
    主    文
甲○○幫助意圖為自己不法之所有，以詐術使人將本人之物交付
，處拘役拾日，如易科罰金，以銀元佰元即新臺幣玖佰元折算
壹日，減為拘役伍日，如易科罰金，以銀元佰元即新臺幣玖佰
元折算壹日。緩刑貳年。
    事    實
一、甲○○雖得預見提供金融機構帳戶之存摺及金融卡（含密碼
    ）等物件予他人使用，足以幫助他人提領獲取詐欺犯罪所得
    ，竟仍不違背其本意，基於幫助詐欺取財之不確定故意，於
    民國94年間某日，在不詳地點，將其向中華郵政股份有限公
    司三重溪尾街郵局申請開立帳號00000000000000號帳戶（下
    稱本案三重溪尾街郵局帳戶）之存摺及金融卡（含密碼）等
    物件，交付予真實姓名不詳之成年人，供該成年人或轉手之
    不明人士作為詐欺取財收受款項之工具使用。而於94年7 月
    4 日某時許，即有真實姓名不詳自稱「陳先生」之成年男子
    意圖為自己不法所有，撥打電話向乙○○佯稱可代為訓練狗
    ，惟須先匯款至指定帳戶內云云，致使乙○○陷於錯誤，於
    同日13時14分許，依指示轉帳匯款新臺幣1,200 元至本案三
    重溪尾街郵局帳戶內。嗣乙○○警覺有異報警處理，惟所匯
    款項已遭提領殆盡。
二、案經臺北縣政府警察局三重分局移請臺灣板橋地方法院檢察
    署檢察官偵查後提起公訴。
    理    由
一、本案以下認定事實所引用之證據，檢察官、被告甲○○均未
    曾就證據能力表示異議，而各該證據依刑事訴訟法規定，經
    核亦無不具證據能力之情事，故本院認均得作為認定被告有
    罪之依據，合先敘明。
二、上揭犯罪事實，業據被告甲○○於本院審理時坦承不諱，核
    與證人即被害人乙○○於警詢時所為之證述一致，並有中華
    郵政股份有限公司98年10月8 日儲字第0980086412號函附開
    戶資料及客戶歷史交易清單、98年10月27日儲字第09800925
    14號函文各1 份，與自動櫃員機儲戶交易明細表影本1 紙附
    卷可稽，足以佐證被告自白與事實相符，堪以採信。本案事
    證明確，被告犯行洵堪認定，應依法論科。
三、查被告甲○○行為後，刑法部分條文業於95年7 月1 日修正
    施行，刑法第2 條第1 項並規定行為後法律有變更者，適用
    行為時之法律，但行為後之法律有利於行為人者，適用最有
    利於行為人者，是針對刑法修正變更之部分，自應就有利或
    不利於被告之一切相關情狀，綜理全部結果而為比較，以定
    其應適用之法律，且一經定其應適用之法律後，即需整體適
    用之，除法有明文外，不得任意割裂適用；次本院綜理被告
    所涉上揭犯行之一切相關情形，認倘適用被告行為時即修正
    前刑法及廢止前罰金罰鍰提高標準條例等相關規定處斷，對
    其較為有利，故依刑法第2 條第1 項前段規定，應整體適用
    修正前刑法等相關規定處斷（本案涉及法律變更部分，乃刑
    法第33條第5 款之罰金刑最低額，修正後刑法之罰金刑最低
    額較諸修正前刑法規定為高），附此敘明。再按刑法上之幫
    助犯，係對於犯罪與正犯有共同之認識，而以幫助之意思，
    對於正犯資以助力，而未參與實施犯罪之行為者而言（最高
    法院75年度台上字第1509號、88年度台上字第1270號判決意
    旨參照）。是以，如未參與實施犯罪構成要件之行為，且係
    出於幫助之意思提供助力，即屬幫助犯，而非共同正犯。查
    本案被告依卷內積極證據資料顯示，僅能認確有提供本案三
    重溪尾街郵局帳戶物件予不明成年人，嗣應係另由不明人士
    對被害人乙○○實施詐騙行為，致使被害人陷於錯誤，因而
    匯款至被告所提供之帳戶內，被告所為顯係參與詐欺取財罪
    構成要件以外之行為，且在無積極證據證明被告係以正犯而
    非以幫助犯之犯意參與犯罪之情形下，應認其所為係幫助犯
    而非正犯行為。核被告所為，係犯刑法第30條第1 項前段、
    第339 條第1 項之幫助詐欺取財罪。被告幫助他人遂行詐欺
    取財犯行，為幫助犯，爰依刑法第30條第2 項之規定，按正
    犯之刑減輕其刑（刑法第30條雖亦於95年7 月1 日修正施行
    ，然參照該條文修正前後之規定，主要係用語上之修正，關
    於刑罰輕重之規定並無變更，尚不生新舊法比較之問題）。
    爰審酌被告提供金融機構帳戶予不明詐騙罪犯使用，助長詐
    欺財產犯罪之風氣，造成無辜被害人受騙而受有金錢損失，
    實為當今社會詐財事件發生之根源，擾亂金融交易往來秩序
    ，且亦因被告提供個人帳戶，致使執法人員難以追查該不明
    人士之真實身分，兼衡其犯罪動機、手段、犯後於本院審理
    時尚知坦認所為等一切情狀，量處如主文所示之宣告刑。再
    按被告行為時之刑法第41條第1 項前段規定：「犯最重本刑
    為5 年以下有期徒刑以下之刑之罪，而受6 個月以下有期徒
    刑或拘役之宣告，因身體、教育、職業、家庭之關係或其他
    正當事由，執行顯有困難者，得以（銀元）1 元以上3 元以
    下折算1 日，易科罰金。」而其行為時之易科罰金折算標準
    ，廢止前罰金罰鍰提高標準條例第2 條前段規定，就其原定
    數額提高為100 倍折算1 日，則本案被告行為時之易科罰金
    折算標準，應以銀元3 百元折算1 日，經折算為新臺幣後，
    即應以新臺幣9 百元折算1 日；另95年7 月1 日修正施行之
    刑法第41條第1 項前段規定：「犯最重本刑為5 年以下有期
    徒刑以下之刑之罪，而受6 個月以下有期徒刑或拘役之宣告
    者，得以新臺幣1 千元、2 千元或3 千元折算1 日，易科罰
    金。」經比較修正前後之易科罰金折算標準，刑法修正施行
    後之規定並未較有利於被告，故亦應依刑法第2 條第1 項前
    段規定，適用修正前刑法第41條第1 項前段、廢止前罰金罰
    鍰提高標準條例第2 條規定，定其如易科罰金之折算標準。
    再本案被告犯罪時間係在96年4 月24日以前，並合於中華民
    國96年罪犯減刑條例規定之減刑要件，故應減其刑期二分之
    一，並同定其如易科罰金之折算標準。
四、末按犯罪在刑法新法施行前，於新法施行後之緩刑之宣告，
    應適用新法第74條之規定（最高法院95年第8 次刑事庭會議
    決議可資參照）。亦即，就緩刑之宣告，係依裁判時之情狀
    為其考量標準，此部分應逕依裁判時之法律為適用基準，無
    須比較新舊法。查被告甲○○前未曾因故意犯罪受有期徒刑
    以上刑之宣告，有臺灣高等法院被告前案紀錄表1 份附卷可
    憑，其因一時失慮罹犯前揭刑責，現已坦承犯行知所悔悟，
    經此罪刑之宣告，當知所警惕，應無再犯之虞，本院認其所
    宣告之刑，以暫不執行為適當，爰依刑法第74條第1 項第1
    款之規定，併予宣告緩刑2 年，以啟自新。至被告所提供交
    付本案三重溪尾街郵局帳戶之存摺及金融卡等均未扣案，遍
    查卷內尚無證據可資認定前開物品仍現實存在，且該帳戶已
    經中華郵政股份有限公司辦理警示帳戶結清帳目，有前揭98
    年10月27日儲字第0980092514號函文在卷可參，當無可能再
    用以對外詐騙得款致危害他人，而前開物品經核復非屬違禁
    物或本院應義務沒收之物，故爰不併予宣告沒收，附此敘明
    。
據上論斷，應依刑事訴訟法第299 條第1 項前段，刑法第2 條第
1 項前段、第30條、第339 條第1 項、第74條第1 項第1 款，95
年7 月1 日修正施行前刑法第41條第1 項前段，廢止前罰金罰鍰
提高標準條例第1 條前段、第2 條，現行法規所定貨幣單位折算
新臺幣條例第2 條，中華民國96年罪犯減刑條例第2 條第1 項第
3 款、第7 條、第9 條，判決如主文。
本案經檢察官馮君傑到庭執行職務。
中    華    民    國    99    年    2     月    23    日
                刑事第十七庭  審判長法  官  曾 正 耀
                                    法  官  林 鈺 琅
                                    法  官  張 兆 光
上列正本證明與原本無異。
如不服本判決，應於判決送達後10日內敘明上訴理由，向本院提
出上訴狀 (應附繕本) ，上訴於臺灣高等法院。其未敘述上訴理
由者，應於上訴期間屆滿後20日內向本院補提理由書「切勿逕送
上級法院」。
                                    書記官  曹 秋 冬
中    華    民    國    99    年    2     月    23    日
附錄本案論罪科刑法條：
刑法第339 條第1 項
意圖為自己或第三人不法之所有，以詐術使人將本人或第三人之
物交付者，處5 年以下有期徒刑、拘役或科或併科1,000 元以下
罰金。

司法院資訊處製作；財團法人民間司法改革基金會備份。
